臺灣高等法院民事判決
109年度上易字第987號
上 訴 人  葉思瑜  

上 訴 人  陳怡如  

上列當事人間請求侵權行為損害賠償事件，兩造各自對於中華民
國109年6月9日臺灣臺北地方法院109年度訴字第1353號第一審判
決提起上訴，本院判決如下：
    主      文
原判決關於命陳怡如給付部分，及該假執行之宣告暨訴訟費用（
除確定部分外）之裁判均廢棄。
上開廢棄部分，葉思瑜在第一審之訴及假執行聲請均駁回。
葉思瑜之上訴駁回。
第一審（除確定部分外）及第二審訴訟費用，由葉思瑜負擔。
    事實及理由
一、按原告之訴，依其所訴之事實，在法律上顯無理由者，法院
    得不經言詞辯論，逕以判決駁回之，民事訴訟法第249條第2
    項定有明文，併為第二審訴訟程序所準用之（同法第463條
    參照）。
二、上訴人葉思瑜主張：伊於民國107年6月9日晚間7時許，在臺
    北市○○區○○路0段000號「亨利咖啡館」用餐時，遭上訴人陳
    怡如公然以「死破麻」、「奧客」、「兩個臭雞掰坐在那邊
    」、「幹你娘」等語（下稱系爭言詞）辱罵，致伊名譽受損
    ，自應賠償伊非財產上之損害等情。爰依民法第195條第1項
    規定，求為命陳怡如給付新臺幣（下同）12萬元並加計自起
    訴狀繕本送達翌日起算法定遲延利息之判決（原審判命陳怡
    如應給付2萬元本息，並駁回其餘之請求。兩造各對於敗訴
    部分，聲明不服，提起上訴。其餘未繫屬本院部分，不予贅
    述）。並於本院上訴聲明：㈠原判決關於駁回葉思瑜後開第2
    項之訴部分廢棄。㈡陳怡如應再給付葉思瑜10萬元，並加計
    自起訴狀繕本送達翌日起至清償日止之法定遲延利息。答辯
    聲明：駁回陳怡如之上訴。
三、陳怡如則以：伊遭葉思瑜徒手毆打伊受傷，伊業已另案提起
    侵權行為損害賠償訴訟（即本院109年度上易字第1155號事
    件），伊並無以系爭言詞辱罵葉思瑜等語，資為抗辯。並於
    本院上訴聲明：如主文第1、2項所示。答辯聲明：如主文第
    3項所示。 
四、查，㈠葉思瑜於民國107年6月9日晚間7時許，在臺北市○○區○
    ○路0段000號「亨利咖啡館」用餐時，遭陳怡如公然以系爭
    言詞辱罵。葉思瑜憤而基於傷害之犯意，徒手毆打陳怡如之
    頭部及肩膀等處，致陳怡如受有頭部挫擦傷之傷害。兩造各
    自涉有傷害、公然侮辱等罪嫌，經檢察官提起公訴，原法院
    刑事庭以葉思瑜犯傷害罪，判處拘役20日，如易科罰金，以
    新臺幣一千元折算一日；陳怡如犯公然侮辱罪，判處拘役20
    日，如易科罰金，以新臺幣一千元折算一日。兩造均不服，
    提起上訴，經本院刑事庭駁回其二人之上訴而告確定；㈡陳
    怡如以葉思瑜於前開時地，基於傷害之犯意，徒手毆打其頭
    部及肩膀等處，致其受有頭部挫擦傷為由，依侵權行為法則
    ，提起侵權行為損害賠償訴訟，求為命葉思瑜賠償財產上及
    非財產上之損害合計150萬元並加計法定遲延利息之判決（
    即原法院109年度訴字第1351號事件，原審判命葉思瑜應給
    付陳怡如8萬9536本息，並駁回陳怡如其餘141萬0464元本息
    之請求。兩造各就敗訴部分，均聲明不服，提起上訴，現繫
    屬於本院109年度上易字第1155號事件）。然葉思瑜於該案
    中，以兩造為互毆，其亦受有身體傷害，且陳怡如以系爭言
    詞辱罵其為由，依侵權行為法律關係，反訴請求陳怡如賠償
    非財產上之損害51萬元及加計法定遲延利息，經原法院以陳
    怡如在前開咖啡館內，公然以系爭言詞辱罵葉思瑜，足以使
    葉思瑜之名譽遭受損害為由，依民法第195條第1項規定，判
    命陳怡如應賠償葉思瑜非財產上損害1萬元並加計法定遲延
    利息，因兩造就反訴敗訴部分，均未聲明不服而告確定（下
    稱另案反訴）等情，有卷附原法院108年度易字第543號刑事
    判決、同院109年度訴字第1351號民事判決可稽（見原審卷
    第13至25頁、本院卷第124至137頁），並經本院依職權調閱
    前開刑事、民事卷宗核閱屬實（見本院卷第96頁、外放本院
    上易1155號影印卷第112至113頁），堪信為真。
五、本件應審究者為本件訴訟是否為另案反訴既判力所及？茲論
    述如下：
㈠、按訴訟標的於確定之終局判決中經裁判者，除法律別有規定
    外，有既判力，當事人不得就該法律關係，更行起訴，此觀
    同法第249條第1項第7款及第400條第1項規定自明。其次，
    訴訟法上所謂「一事不再理之原則」，乃指同一事件已有確
    定之終局判決者而言。其所謂同一事件，必同一當事人就同
    一法律關係而為同一之請求（最高法院19年度上字第278號
    民事判例、同院95年度台上字第2925號民事裁判意旨參照）
    。
㈡、經查：
　　⒈葉思瑜係以伊於民國107年6月9日晚間7時許，在臺北市○○
      區○○路0段000號「亨利咖啡館」用餐時，遭上訴人陳怡如
      公然以系爭言詞辱罵，致伊名譽受損，依民法第195條第1
      項規定，提起本件訴訟，訴請陳怡如賠償伊因此所受非財
      產上之損害（見附民卷第5頁刑事附帶民事訴訟起狀；本
      院卷第5至6頁原判決理由貳㈠所示）；核與另案反訴主張
      ：「系爭衝突事件屬互毆行為，且陳怡如以系爭言詞辱罵
      伊，依侵權行為法律關係，反訴請求陳怡如賠償非財產上
      之損害51萬元及加計法定遲延利息（見本院卷第51頁、第
      127頁另案一審判決理由貳所示）」之原因事實（即陳怡
      如以系爭言詞辱罵葉思瑜，致葉思瑜受有非財產上之損害
      ）、訴訟標的（侵權行為法律關係）、當事人（葉思瑜、
      陳怡如）均與本件訴訟相同，堪認本件訴訟與另案反訴核
      屬同一事件。
　　⒉是以，本件訴訟與另案反訴既為同一事件，且本件訴訟所
      主張之訴訟標的即民法第195條第1項之侵權行為損害賠償
      請求權，已經另案反訴判決確定在案（見本院卷第133至1
      34頁），則本件訴訟自為已確定之另案反訴既判力效力所
      及，本院不得就同一事件再行裁判。
六、從而，葉思瑜依侵權行為法則，請求陳怡如給付非財產上之
    損害12萬元並加計法定遲延利息，違反一事不再理原則，於
    法顯無理由，應予駁回。原審判命陳怡如給付2萬元本息部
    分，於法自有違誤。陳怡如上訴指謫原判決此部分不當，求
    予廢棄，為有理由。爰由本院將原判決此部分予以廢棄，並
    改判如主文第2項所示。至於原審（除確定部分外）駁回葉
    思瑜之請求，理由雖與本院容有不同，但結論並無二致，本
    院仍應予以維持。葉思瑜指謫原判決此部分不當，求予廢棄
    ，為無理由，應駁回其上訴。又本件訴訟既為已確定之另案
    反訴既判力所及，則葉思瑜提起本件訴訟，在法律上顯無理
    由，爰不經言詞辯論逕以判決駁回之（民事訴訟法第463條
    準用第249條第2項規定參照）。
七、據上論結，本件陳怡如上訴為有理由，葉思瑜上訴為無理由
    。爰判決如主文。
中　　華　　民　　國　　109 　年　　12　　月　   2　　日
                  民事第九庭    
                      審判長法  官  楊絮雲    
                            法  官  郭顏毓 
                            法  官  張宇葭
正本係照原本作成。
不得上訴。
中　　華　　民　　國　　109 　年　　12　　月　　2 　　日

  　　　　　　　　　　　　　書記官  陳佳伶